【裁判字號】    89,上訴,1505
【裁判日期】    891005
【裁判案由】    違反槍砲彈藥刀械管制條例
【裁判全文】
臺灣高等法院臺南分院刑事判決          八十九年度上訴字第一五○五號  Ａ
      上  訴  人
      即  被  告  甲  ○  ○
      指定辯護人  本院公設辯護人  乙  ○  ○
右上訴人因槍砲彈藥刀械管制條例案件，不服臺灣台南地方法院八十九年度訴字第四
二五號中華民國八十九年十月五日第一審判決（起訴案號：臺灣台南地方法院檢察署
八十九年度偵字第三二一九號），提起上訴，本院判決如左：
      主      文
上訴駁回。
      事      實
一、甲○○前於民國（下同）八十八年間因違反槍砲彈藥刀械管制條例案件，經台灣
    台南地方法院於八十八年九月二十一日以八十八年易字第二二六九號判處有期徒
    刑六月，緩刑三年確定，應於九十一年十月十八日期滿。仍不知悔改，於緩刑期
    中，復於八十九年二月初，在台南市北區小北夜市附近一間店名不詳之玩具模型
    店，以新台幣（下同）五千元之代價購得仿Ｄｅｒｒｉｎｇｅｒ雙管海盜式掌心
    雷手槍一把，嗣因前開槍枝無子彈，遂於八十九年二月中旬在前開玩具模型店內
    ，再以七千五百元之代價購置仿ＢＥＲＥＴＴＡ廠半自動九二型玩具手槍（無殺
    傷力），及其附送之玩具子彈五顆。之後，未經許可，於不詳地點，持其所有之
    銼刀三把，將前開仿Ｄｅｒｒｉｎｇｅｒ雙管海盜式掌心雷手槍槍管內之阻鐵打
    通改造成可發射子彈具有殺傷力之手槍一把及將前開五顆玩具子彈其中三顆子彈
    裝入鐵珠及火藥底火改造成具有殺傷力之子彈。迄於八十九年三月二日凌晨二時
    十分許，為警查獲，並自其位於台南市○○○街二二五號八樓之三住處，起獲前
    開改造之掌心雷手槍一把（槍枝管制編號0000000000號）、子彈三顆
    （鑑定試射一顆）及被告所有供犯罪所用之銼刀三把。
二、案經內政部警政署高雄港務警察所移送台灣台南地方法院檢察署檢察官偵查起訴
    。
      理      由
一、訊據上訴人即被告甲○○於本院審理時固坦承於八十九年三月二日凌晨二時十分
    許，為警於其位於台南市○○○街二二五號八樓之三住處，扣得改造之掌心雷手
    槍一把（槍枝管制編號0000000000號）、子彈三顆及銼刀三把等情不
    諱，惟辯稱：扣案槍彈均係伊朋友「李新福」於八十八年一月間與其共同放置於
    台南市五期重劃區之一空地處，並交代伊有空取回，伊始於二星期後將槍彈取回
    放於前開處所，而取回時，前開槍彈均已改造完畢，伊並未改造前開槍彈，且伊
    是自動報繳的，應係自首。又稱：槍枝不是伊所有，而且沒有殺傷力云云。
二、經查：(1)右揭犯罪事實業據被告於警訊及偵查中自承不諱，核與證人即王智豐即
    當日查獲被告之警員於原審調查時到庭結證之證述相符，並有扣案仿Ｄｅｒｒｉ
    ｎｇｅｒ雙管海盜式掌心雷手槍一把及改造之子彈三顆扣案可憑。(2)被告於警訊
    及偵查中，均未提及扣案槍彈係他人所交付等情，業據證人王智豐於原審調查時
    ，到庭結證屬實，並有警訊及偵查中之筆錄在卷足憑。被告於警訊及偵查中，就
    購買扣案槍彈之價金及改造過程等，均能詳細陳明，惟就扣案槍彈係「李新福」
    之人所交付並非其改造，此等對其有利之證據，隻字未提，則是否果有「李新福
    」之人已非無疑，另參以被告於原審調查時，自承無法連絡「李新福」之人，且
    對「李新福」之年籍資料及連絡方法等基本資料，均毫無所悉等語（參見八十九
    年七月十一日訊問筆錄），是以被告於原審審理時，改稱扣案槍彈係「李新福」
    之人交付予伊，且交付時，均已改造完畢云云，顯係事後卸責之詞，不足採信。
    又查獲被告之警員即證人王智豐於原審調查時到庭結證：當初我們接獲海巡署台
    南查緝隊的通報，稱被告與陳忠楠涉嫌持有毒品及槍械，有線民看到被告甲○○
    持有槍械等語。足見警方人員就被告甲○○持有槍械，已有懷疑，而進行查證。
    則被告上開所辯是自動報繳的，應係自首，即不足取。(3)扣案手槍一把係仿Ｄｅ
    ｒｒｉｎｇｅｒ雙管海盜式掌心雷手槍（槍枝管制編號0000000000號
    ），經改造後，具有殺傷力；扣案子彈三顆均係玩具子彈改造而成（具直徑約四
    ‧五ｍｍ之鋼珠）採樣一顆試射，可擊發，均認具殺傷力等情，有內政部警政署
    刑事警察局八十九年三月八日以刑鑑字二七一二一號鑑驗通知書一紙附卷可稽。
    是被告所稱：槍枝不是伊所有，而且沒有殺傷力云云，亦不可採。
    本件事證明確，被告犯行，堪以認定。
三、核被告所為係犯槍砲彈藥刀械管制條例第十一條第一項之製造其他可發射子彈具
    有殺傷力之手槍罪、同法第十二條第一項之製造子彈罪。公訴人以被告所犯分別
    係同法第十一條第四項未經許可持有手槍、第十二條第四項持有子彈之罪起訴，
    尚有未洽。惟其基本事實同一，本院自應予以審理，並變更起訴法條。又被告分
    別持有改造手槍、子彈之低度行為應由製造手槍、子彈之高度行為吸收，不另論
    罪。又按製造槍枝及子彈之方法雖不相同，但在同一段時日內製造槍枝及子彈，
    既無法明確界定製造之先後，應視為同時製造，論以一行為觸犯數罪名之想像競
    合犯，八十二年度廳刑一字第三八七八號亦同此見解，是以被告係以一行為同時
    製造具殺傷力之手槍及子彈，同時犯槍砲彈藥刀械管制條例第十一條第一項及第
    十二條第一項二罪，為想像競合犯，應依刑法第五十五條前段規定，從一重之槍
    砲彈藥刀械管制條例第十一條第一項之罪處斷。另辯護意旨雖認被告主動向具有
    偵查職務之警員承認改造槍彈並表示願受裁判之意，應有自首減刑規定之適用等
    語。惟按刑法第六十二條所謂發覺，非以有偵查犯罪權之機關或人員確知其犯罪
    無誤為必要，而於對其發生嫌疑時，即得謂為已發覺。最高法院七十二年台上字
    第六四一號著有判例可資參照。但證人王智豐於原審調查時到庭結證證稱：於接
    獲海巡署台南查緝隊之通報，稱被告與陳忠楠涉嫌持有毒品及槍械等語（參見八
    十九年七月十一日訊問筆錄），足見於警方對被告及另案被告陳忠楠採取逮捕行
    動前，警方對其持有槍械一節已有懷疑，從而被告當日雖主動說出其有製造槍彈
    等情，惟參諸前開判例，尚無刑法及槍砲彈藥刀械管制條例相關自首規定之適用
    ，附此敘明。原審審酌被告前已因違反槍砲彈藥刀械管制條例，經原審法院以八
    十八年易字第二二六九號判處有期徒刑六月，並予以緩刑三年，有本院被告全國
    前案紀錄表一份在卷可稽，竟於緩刑中更行再犯槍砲彈藥刀械管制條例案件之罪
    、犯罪後向警員自白陳明犯罪情節、並未持以另犯他罪、於警訊及偵查中自承不
    諱及本院審理中否認犯行等一切情狀，並適用槍砲彈藥刀械管制條例第十一條第
    一項、第十二條第一項，刑法第十一條前段、第五十五條前段、第四十二條第二
    項、第三十八條第一項第一款、第二款，罰金罰鍰提高標準條例第二條，現行法
    規所定貨幣單位折算新台幣條例第二條之規定，量處被告有期徒刑伍年陸月，併
    科罰金新臺幣拾伍萬元，罰金部份並諭知易服勞役之折算標準。扣案手槍壹支（
    槍枝管制編號0000000000號）、子彈貳顆，均為違禁物；扣案銼刀三
    把為供犯罪所用之物，且為被告所有，業據被告供承在卷，分別應依刑法第三十
    八條第一項第一款及第二款之規定宣告沒收。另扣案子彈一顆業經內政部警政署
    刑事警察局於鑑定時試射，已無殺傷力，有前開鑑驗報告一紙在卷可稽，已非違
    禁物，爰不予宣告沒收。又被告犯槍砲彈藥刀械管制條例第七條第四項之罪，固
    經判處有期徒刑。惟按人民身體之自由應予保障，憲法第八條設有明文。限制人
    身自由之法律，其內容須符合憲法第二十三條所定要件。保安處分係對受處分人
    將來之危險性所為拘束其身體、自由等之處置，以達教化與治療之目的，為刑罰
    之補充制度。本諸法治國家保障人權之原理及刑法之保護作用，其法律規定之內
    容，應受比例原則之規範，使保安處分之宣告，與行為人所為行為之嚴重性、行
    為人所表現之危險性，及對於行為人未來行為之期待性相當。槍砲彈藥刀械管制
    條例第十九條第一項規定：「犯第七條、第八條、第十條、第十一條、第十二條
    第一項至第三項、第十三條第一項至第三項之罪，經判處有期徒刑者，應於刑之
    執行完畢或赦免後，令入勞動場所，強制工作，其期間為三年。」此項規定不問
    對行為人有無預防矯治其社會危險性之必要，一律宣付強制工作三年，限制其中
    不具社會危險性之受處分人之身體、自由部分，其所採措施與所欲達成預防矯治
    之目的及所需程度，不合憲法第二十三條所定之比例原則。犯上開條例第十九條
    所定之罪，不問對行為人有無預防矯治其社會危險性之必要，一律宣付強制工作
    三年之部分，與本解釋意旨不符，應自本解釋公布之日起不予適用，大法官會議
    釋字第四七一號解釋甚明。本件被告未經許可，非法製造其他可發射子彈具殺傷
    力之手槍一把、子彈三顆，惟其非法改造槍彈，尚未持以犯罪，並未對他人生命
    、身體造成實際危害，原審法院認處以前揭之刑，已足收懲儆之效，如對之宣告
    強制工作，有違比例原則，揆諸前揭解釋意旨，爰不對被告宣付強制工作。本案
    經核原審認事用法俱無不合，量刑亦稱妥適，被告上訴意旨否認犯罪，指摘原判
    決不當，並無可取，為無理由，應予駁回。
據上論結，應依刑事訴訟法第三百六十八條，判決如主文。
本案經檢察官吳忠賢到庭執行職務。
中    華    民    國      八十九      年      十二      月    二十七    日
                                  臺灣高等法院臺南分院刑事第三庭
                                      審判長法官  黃    聰    明
                                            法官  黃    三    哲
                                            法官  林    勝    木
右正本證明與原本無異。
如不服本判決，應於判決送達後十日內向本院提出上訴狀，其未敘述理由者並應於提
出上訴狀後十日內向本院補提理由書（應附繕本)。
                  法院書記官  吳    秋    賢
中    華    民    國      八十九      年      十二      月    二十八    日
附錄：本判決論罪科刑法條
槍彈藥刀械管制條例第十一條第一項：未經許可製造、販賣或運輸彈藥者，處六月
                                    以上五年以下期徒刑。


司法院資訊處製作；財團法人民間司法改革基金會備份。
